臺灣高等法院臺中分院民事判決　　　九十年度上更(一)字第七號
　　　上　訴　人
　　　即被上訴人　嘉輝貿易有限公司
　　　法定代理人　謝耀輝
　　　法定代理人　廖本專
右當事人間損害賠償事件，上訴人對於中華民國八十七年九月二十三日臺灣台中地方
法院第一審判決（八十六年度訴字第一二一一號），提起上訴，本院判決後，經最高
法院第一次發回更審，本院判決如左：
　　　主　　　文
原判決關於命得立通科技股份有限公司給付超過美金伍萬壹仟伍佰參拾陸元及其利息
部分與該部分假執行宣告暨訴訟費用之裁判除確定部分外廢棄。
右廢棄部分嘉輝貿易有限公司在第一審之訴及假執行之聲請駁回。
得立通科技股份有限公司其餘上訴及嘉輝貿易有限公司之上訴均駁回。
第一、二審及發回前第三審訴訟費用除確定部分外由得立通科技股份有限公司負擔十
分之七，其餘由嘉輝貿易有限公司負擔。
　　　事　　　實
一、上訴人即被上訴人嘉輝貿易有限公司（以下簡稱嘉輝公司）聲明請求判決：甲、
　　上訴聲明：(一)原判決不利嘉輝公司部分廢棄。(二)得立通科技股份有限公司（以簡
　　稱得立通公司）應再給付嘉輝公司美金一萬九千一百元及自民國八十六年六月二
　　十三日起至清償日止按年息百分之五計算之利息。(三)第一、二審訴訟費用由得立
　　通公司負擔。(四)請准供擔保宣告假執行。乙、答辯聲明：(一)得立通公司之上訴駁
　　回。(二)訴訟費用由得立通公司負擔。其事實上之陳述及所用證據除與第一審判決
　　書記載相同部分引用外並補稱：(一)嘉輝公司賠償勇盛公司美金五千五百元，並非
　　僅美金五千元，此有經駐韓國台北代表部公證之賠償文書可憑，是原審判決認定
　　賠償勇盛公司金額為美金五千元，似有疏忽。(二)三陽公司、朋友貿易有限公司部
　　分之損害，雖無法提出公證文書，惟證人李廣遠已證實彼等確有向嘉輝公司訂購
　　遊戲機，且嘉輝公司有退還定金及賠償韓商之事實，足證該部分所受損害及所失
　　利益確屬真正，若國外未向嘉輝公司下訂單，嘉輝公司豈會向得立通公司訂購。
　　(三)江俊徵為得立通公司之業務員，由其代表該公司與嘉輝公司接洽買賣過程，對
　　造並不爭執，且由卷附採購單內容觀之，即知採購對象為得立通公司，若上訴人
　　未授權予江俊徵，江某如何得知而出面與嘉輝公司洽商買賣事宜，且證人江俊徵
　　尚於八十六年四月十日及十二日分別以得立通公司名義及其個人名義發傳真函予
　　嘉輝公司並提及買賣細節，是江俊徵顯係有權代理。況得立通公司於訴訟前即知
　　江俊徵表示為其代理人之事實，而從未為反對之表示，至少亦屬民法第一百六十
　　九條表見代理。(四)嘉輝公司採購當時採購單中有一張內容係以手寫，約定「出貨
　　時付款條件為：：：」即知須先出貨，頂多亦為同時履行，而其餘採購單（為印
　　刷且為固定格式）中備註2.並提及出貨當天由得立通公司將發票寄至嘉輝公司，
　　以便整理貨款，足見得立通公司有先出貨之義務，再查依採購單所載嘉輝公司須
　　開具支票做為履約保證之用（此即得立通公司事後悔約退回之支票），若貨款須
　　全部一次先付清，又何須開立保證票新台幣一百萬元經得立通公司簽收，足證嘉
　　輝公司並無先付款之義務。況本造欲繳價金，乃因對造違約，始不敢再支付，至
　　保證票退回之事實亦有卷附江俊徵傳真函可憑。(五)起訴狀證物一之手寫採購單即
　　註明「下列為恐龍蛋遊戲機產品的出貨日，總數量為八萬個，務必依照下列出貨
　　日出貨，不得有任何延誤」，按民法第二百五十五條之規定，依當事人之意思表
　　示，非於一定時期為給付，不能達契約之目的，而契約當事人之一方不按照時期
　　給付者，他方當事人得不為催告，解除合約，茲再以本書狀（八十八年一月二十
　　六日答辯狀）重申解除契約之意思表示。(六)得立通公司以嘉輝公司與韓商間未開
　　立信用狀，而否認嘉輝公司與韓商間買賣契約及賠償之真正。惟查嘉輝公司與韓
　　商間確曾開立信用狀，嘉輝公司負責人所稱：「韓國無抵押品不能開信用狀」一
　　語，乃指韓國與本國開信用狀情形相同，無抵押品不能開信用狀「而我收的是美
　　金，我直接帶回台灣」一語乃指收取訂金。(七)嘉輝公司固曾委託律師發函稱賠償
　　國外客戶損害及所失利益計美金十四萬四千八百元，惟因協調結果損害減至如起
　　訴狀所請求金額，並無任何不實。(八)兩造於八十八年四月一日就付款條件約定為
　　：本公司同意嘉輝公司以上訂單出貨時付款條件為T/T ，其文義並未約定嘉輝公
　　司有先付款之義務，亦未載明何種客觀上不確定發生之事實作為條件，而付款條
　　件一詞係指付款方式，與民法第九十九條所規定法律行為生效之條件無關，不能
　　將付款條件拆開解釋為付款、條件，而認本買賣附有條件。嘉輝公司並且先付履
　　約保證票一張新台幣一百萬元，既有履約保證，當無契約附條件之問題。本件第
　　一次出貨日期為八十六年四月十五日而得立通公司於八十六年四月十二日即表示
　　：關於貴公司所訂購遊戲機一事，經四月十日所確認交期，經與上遊廠商協調後
　　，無法符合所需之日期，特此告知，望請見諒；今日將貴公司支票寄還貴公司，
　　該傳真並未以嘉輝公司未付款之情事作為拒絕出貨之理由，與有無附條件無關，
　　嘉輝公司如有先付款之義務，得立通公司何必告知，無法按時出貨望請見諒。得
　　立通公司事前既已無法按時交貨，訴訟中又主張嘉輝公司並未電匯付款，交貨之
　　條件尚未成就，容有誤會。本件出貨日期先載明於契約書，並約定務必依照下列
　　出貨日期，不得有任何延誤。之後才有本公司（嘉輝公司）同意以上訂單出貨時
　　付款條件為T/T 之文句，先決定得立通公司出貨日期，再決定嘉輝公司付款之時
　　期，從契約書整體觀之，有其脈絡可尋。出貨時付款條件之文義就是出貨在先，
　　如果約定付款時出貨條件則是付款在先，兩相比較，不難理解。(九)嘉輝公司所請
　　求賠償的為，所受損害即賠償韓國客戶共美金二萬元及所失利益美金五萬八千四
　　百元，而所失利益之計算，嘉輝公司係貿易公司以賺取差價作為公司之利益，即
　　（賣價4.38-買價3.65） ×數量80000=58400 ，至於差價利潤之基準，就本件是
　　以買價3.65×0.2=0.73是由嘉輝公司按市場狀況自行決定，每件買賣並非相同，
　　自屬當然。一審卷第八八、八九頁佣金計算書上SSO-9734、SS0-9735、SSC-9736
　　與本件本無關係，僅證明李廣遠為嘉輝公司介紹客戶之證明，且非限於本件而已
　　。又該計算書上所載利潤百分之三十，其意為差價之比例。最高法院七十六年台
　　上字第一七五八號判決意旨，以各種同業核定利潤標準固可作為可得預期之利益
　　之計算標準。惟依民法第二百十六條第二項之規定，所失利益之依據為：依通常
　　情形或依已定之計畫、設備或其他特別情事定之，嘉輝公司所失之利益即為差價
　　，依照既有之契約即可計算所失之利益，無須他求通常情形（同業利潤）。得立
　　通公司請求函查貿易行業之利潤標準作為嘉輝公司所失利益之標準，顯將所失利
　　益之計算視為損益相抵，容有誤會。又嘉輝公司並非成品生產公司，所以無原料
　　成本問題，至於人事、管銷費用為經常性支出未因得立通違約而可免除。又本買
　　賣ＦＯＢ、ＨＯＮＧ、ＫＯＮＧ　均係以香港離岸價格條件方式計算，嘉輝公司
　　本不用負擔運費，均無須損益相抵可言。(十)有關仲介費，亦不因得立通公司之違
　　約而免除，嘉輝公司與李廣達所定之居間契約書，其居間內容為：甲方經銷之商
　　品中，如由乙方報告訂約機會或為訂約之媒介而成立買賣契約者，甲方給付乙方
　　報酬。李廣遠既已居間韓國客戶與嘉輝公司訂約，李廣遠即有報酬請求權。至於
　　甲方每次以銷售商品後之利潤（毛利一半）支付乙方一語，乃報酬數額之約定，
　　並非居間契約附有條件。再者，該居間契約書本有約定生效期間即八十六年一月
　　一日至十二月三十一日，顯非附有停止條件。(十一)有關嘉輝公司與韓國三陽公司，
　　就產品數量兩造採購文件記載為一萬個信用狀則記載為二萬個，係三陽公司追加
　　一萬個，至於信用狀上所記載單價為每個三點八美元，係扣除定金美金五千八百
　　元4.38×00000-0000=38000；3.8×10000=38000。並補提信用狀影本，月份貨款
　　簽收單影本等件。
二、上訴人即被上訴人得立通公司聲明請求判決：甲、上訴聲明：(一)原判決不利於得
　　立通公司部分廢棄。(二)右廢棄部分，嘉輝公司在第一審之訴及其假執行之聲請均
　　駁回。(三)第一審廢棄部分及第二審訴訟費用均由嘉輝公司負擔。乙、答辯聲明：
    (一)上訴駁回。(二)訴訟費用由嘉輝公司負擔。(三)如受不利之判決，請准供擔保免為
　　假執行。其事實上之陳述及所用證據除與第一審判決書記載相同部分引用外並補
　　稱：(一)江俊徵先生僅為得立通公司業務人員，其並未於系爭契約書中蓋得立通公
　　司或負責人之印章，故實際上江俊徵僅就業務為招攬並未代理得立通公司與嘉輝
　　公司訂約，縱認江俊徵有代理行為，亦屬無權代理。此與司法實務上認為保險業
　　務員本身並無代理保險公司締結保險契約之權限，性質上並非保險人之代理人相
　　同。(二)縱認系爭契約成立，嘉輝公司須先付款（交付Ｌ＼Ｃ及Ｔ＼Ｔ）後，得立
　　通公司方有交貨之義務：此由八十六年十一月二十四日原審之言詞辯論筆錄記載
　　原告訴訟代理人之陳述：「因為單價係三‧六五美元，傳真稿載美金七千六百元
　　是錯誤的，正確數目為七千三百美元，我們在四月十二日匯款給被告美金七千三
　　百美元，呈匯款申請書影本一紙，但因被告通知無法如期出貨，我們立即向銀行
　　抽回該款項，實際未匯出」即可得知。(三)嘉輝公司提出於原審之資料並未載明所
　　謂一百萬元保證票事宜，此保證支票係嘉輝公司之片面主張，該一百萬元支票發
　　票日為八十六年四月三十日，在出貨日之後，對賣方權益不保，且支票金額不足
　　全部貨款，江俊徵乃將支票退回，不僅在於上游廠商無法就第一批貨如期交貨，
　　且也認為嘉輝公司未按約定付款才退還該支票。顯然江俊徵原審所證「單價會隨
　　時異動，必須全額付足價款才能出貨，他們給的支票並非貨款全額」其證詞應係
　　屬實。(四)原審卷八、九、十、十一、十二頁之嘉輝公司所載採購單上表明付款方
　　式為Ｌ＼Ｃ（即信用狀），依契約及貿易慣例，若為信用狀付款方式，買受人須
　　先透過銀行開立信用狀交付予出賣人，但嘉輝公司並未請銀行開立信用狀，依契
　　約之意旨，得立通公司尚無交貨之義務，原審卷第六頁（應為第七頁）之文書中
　　載：「本公司（指嘉輝公司）同意以上訂單出貨時付款條件為Ｔ＼Ｔ（即電匯款
　　）」但嘉輝公司並未電匯款予得立通公司，交貨之條件尚未成就。(五)原審卷第六
　　頁（應為第七頁）所載出貨日為分期交付，第一次出貨日為八十六年四月十五日
　　，數量二萬個，其餘六萬個出貨日期為八十六年四月二十日、二十五日，故得立
　　通公司於八十六年四月十五日未能交貨，其餘六個尚未屆期前，嘉輝公司即於八
　　十六年四月十八日委託謝耀銳律師發函表示解約並請求損害賠償，其片面解約不
　　合法。(六)嘉輝公司所提與韓商之契約均載明貿易條件為Ｌ＼Ｃ（原審卷五十五頁
　　、五十六頁、六十頁、六十五頁、六十六頁、七十頁、七十五頁），但嘉輝公司
　　法定代理人於原審八十七年一月十二日之言詞辯論稱：「韓國無抵押品不能開信
　　用狀。我收的均是美元現金，我直接帶回台灣」，故嘉輝公司法定代理人之說詞
　　稱韓商不能開信用狀而以現金交易，但原審卷五十五頁等資料又表明交易條件為
　　開立信用狀，可見二者之矛盾，本造乃否認嘉輝公司所提出與韓商之買賣及賠償
　　契約書之真正。(七)嘉輝公司法定代理人稱：「我即付定金他才反悔」（原審卷一
　　一一頁），再對照八十六年十一月二十四日言詞辯論原告訴訟代理人所述：「因
　　為單價係三‧六五美元，傳真稿載美金七千六百元是錯誤的，正確數目為七千三
　　百美元，我們在四月十二日匯款給被告美金七千三百元，呈匯款申請書影本乙紙
　　，但因被告通知無法如期出貨，我們立即向銀行抽回該款項，實際未匯出」等語
　　，可知嘉輝公司必須於出貨前先匯款予得立通公司。其申請匯款金額七三○○美
　　元，即為第一次交貨價之一成款，故至少應先付一成定金應無疑義。在該定金未
　　交付前契約不成立，縱非定金性質至少為買賣契約所附停止條件。(八)嘉輝公司不
　　交付定金及信用狀亦屬於與有過失，應減輕或免除賠償責任。(九)縱嘉輝公司能證
　　明其與韓商之買賣及損害為真正，則得立通公司依法主張損益相抵：嘉輝公司
　　主張其銷售貨品後，尚須支付仲介費予李廣遠，其數額為利潤之一半，得立通公
　　司就嘉輝公司減少支付之仲介費，主張損益相抵。依原審卷八十八頁、八十九
　　頁所載「利潤為百分之三十」可知費用支出（包括人事、管銷、聯繫通訊、交通
　　等費用）為百分之七十，則嘉輝公司因此減少百分之七十之支出，得立通公司依
　　法主張損益相抵。嘉輝公司將貨物運至韓國須支付運費，則運費美金八千元、
　　關稅一萬六千元為嘉輝公司減少之支出，應有損益相抵法則之適用。(十)嘉輝公司
　　與三陽公司、朋友公司所簽訂之協議書，並未經公證，得立通公司否認該協議書
　　之真正。又取消信用狀資料，其中三陽公司部分，產品名稱25T ，數量為20,000
　　PCS（個） 。不過依兩造文件記載（參見原審第六頁），產品編號為25-T之出貨
　　數量只有一萬個，並非二萬個。所以該取消信用狀上三陽公司之訂購二萬個與嘉
　　輝公司之訂貨一萬個並非同一批貨。況且該取消信用狀資料上三陽公司及朋友公
　　司之購買單價為每個三．八美笎，並非如嘉輝公司主張之四．三八美元，所以嘉
　　輝公司主張以四．三八美元計算所失利益並無理由。
三、本院依得立通公司之聲請函財政部賦稅署函詢八十六年度一般貿易公司同業利潤
　　標準表。
　　　理　　　由
一、上訴人即被上訴人嘉輝公司於原審起訴主張：嘉輝公司自八十六年三月十五日起
    陸續向上訴人即被上訴人得立通公司訂購恐龍蛋遊戲機計八萬個，每個單價為美
    金三‧六五元，總計二十九萬二千美元，嗣同年三月三十一日，經兩造確認分批
    交貨之數量暨日期無訛，其中第一批產品，依約應於八十六年四月十五日交付二
    萬個，詎得立通公司竟於同年四月十二日表明無法如期交貨，並將嘉輝公司先前
    交付之履約保證支票退還，顯屬拒絕給付，且已陷於給付遲延，旋經嘉輝公司催
    告並解除契約。上開貨物嘉輝公司本已悉數銷往韓國，並收受韓國客戶之定金，
　　因得立通公司違約，致嘉輝公司退還定金並賠償韓國客戶五家共美金二萬元，另
　　嘉輝公司向得立通公司買受遊戲機之單價為三‧六五美元，賣予韓國客戶單價四
　　‧三八美元，每個價差○‧七三美元，八萬個價差合計五萬八千四百美元，此為
　　嘉輝公司所失利益，請求得立通公司賠償上開損害及所失利益，合計美金七萬八
　　千四百元及自起訴狀繕本送達翌日（即八十六年六月二十二日）起算法定遲延利
　　息。（原判決命得立通公司給付美金五萬九千三百元及自八十六年六月二十二日
　　起算遲延利息，嘉輝公司請求得立通公司再給付一萬九千一百元及自八十六年六
　　月二十三日起算遲延利息，對於本金一萬九千一百元八十六年六月二十二日之遲
　　延利息未上訴已確定。）
二、上訴人即被上訴人得立通公司則以：(一)兩造尚未成立買賣契約，採購單係嘉輝公
　　司片面表示如何出貨，得立通公司並未簽名，員工江俊徵簽名於採購單並無權代
　　理公司簽名。(二)縱認契約成立，嘉輝公司有先付款義務，至少一成定金或價金，
　　得立通公司始有出貨之義務。(三)得立通公司雖未於第一批貨出貨期限（即八十六
　　年四月十五日）出貨二萬個，但其餘六萬個出貨期限尚未屆至，嘉輝公司即表示
　　解約，其解約不合法。(四)嘉輝公司不付定金及信用狀與有過失。(五)嘉輝公司未能
　　證明其受有損害，縱有損害，因不能出貨與韓商可減少仲介、人事、管銷、通訊
　　、交通、貨運、稅捐等費用，得立通公司主張損益相抵等語資為抗辯。
三、查嘉輝公司於八十六年三月十五日起，為購買恐龍蛋遊戲機陸續向得立通公司發
    出採購單要約之事實，得立通公司未爭執，並有嘉輝公司提出八十六年三月十五
    日訂單編號ＳＳＯ－９７７３數量二萬個、八十六年三月二十日訂單編號ＳＳＯ
    －９７７５數量一萬個、八十六年三月二十四日訂單編號ＳＳＯ－９７７８數量
    一萬個、八十六年三月二十四日訂單編號ＳＳＯ－９７８０數量二萬個、八十六
    年三月二十五日訂單編號ＳＳＯ－９７８３數量二萬個、單價均為美金三．六五
　　元之採購單影本在卷可憑，自屬真正。嘉輝公司主張兩造簽署八十六年三月三十
　　一日採購文件（影本附原審卷第七頁）時兩造買賣契約即屬成立，得立通公司則
　　以前詞置辯，經查：八十六年三月三十一日採購文件內容係就前開五張採購單合
    併約定，確定產品編號數量出貨日期嘜頭等事項，並由兩造具名於八十六年四月
    一日簽署，有該採購文件可證，雖得立通公司簽名處，係由江俊徵簽名，而非由
    得立通公司法定代理人簽名，然查江俊徵為得立通公司業務員，本件買賣全程均
    由江俊徵代表得立通公司出面接洽一節，業經證人江俊徵於原審證實。嘉輝公司
    上開五張採購單係下單予得立通公司，若非得立通公司授權指派江俊徵出面洽談
　　，江俊徵何得出面洽談，又何敢於八十六年四月一日以得立通公司名義簽署於上
　　開八十六年三月三十一日採購文件，更於八十六年四月十日以得立通公司名義傳
　　真函予嘉輝公司再次確認上開八十六年三月三十一日所簽採購文件所載數量、出
　　貨日期，並同意單價為三．六五美元，有該函件影本附卷（原審卷四十二頁）可
　　稽，再參以上開八十六年三月三十一日採購文件所載嘉輝公司所付履約保證票美
　　國運通銀行台北分行面額新台幣一百萬元，票號0000000號支票，亦由得
　　立通公司受領並開付簽收單與嘉輝公司，此有得立通公司貨款簽收單影本在卷可
　　憑（見本院前審卷八十一頁），顯見江俊徵確已得到得立通公司授權與嘉輝公司
　　締訂系爭買賣契約，得立通公司抗辯江俊徵無權代理云云，不足採取，其所述保
　　險業務員無締約代理權及所引最高法院四十六年台上一五六三號判例均與本件情
　　形不同，附此敘明。次按，當事人互相表示意思一致者，無論其為明示或默示，
　　契約即為成立，民法第一百五十三條定有明文。而買賣契約以價金及標的物為其
　　要素，上開八十六年三月三十一日採購文件係兩造於八十六年四月一日就上開八
　　十六年三月十五日至二十五日五張採購單之訂單號碼、產品編號、數量、出貨日
　　、嘜頭予以確認，足以認定兩造已就買賣標的物意思表示一致，又上開五張採購
　　單固已表明單價三．六五美元，而八十六年三月三十一日採購文件雖未確認單價
　　，然江俊徵於八十六年四月十日以得立通公司名義傳真與嘉輝公司之信函書明：
　　「同意價格為US 3.65 / PCS 」，江俊徵係由得立通公司授權與嘉輝公司締約之
　　人，已如前述，可見兩造就價金為單價三．六五美元一節亦達合致，是本件兩造
　　就買賣標的及價金等買賣契約必要之點於八十六年四月十日已臻一致，買賣契約
　　即遊戲機八萬個單價三．六五美元之買賣契約，業已成立。證人江俊徵證述：我
　　有說單價隨時會異動，必須全額付足價款才能出貨云云，與其簽署上開採購文件
　　、傳真信函不符，顯為迴護得立通公司之詞不足採信，得立通公司所辯遊戲機單
　　價尚未合意，買賣契約尚未成立云云，不足採取。
四、得立通公司於八十六年四月一日簽署同意八十六年三月三十一日採購文件時即收
　　受嘉輝公司交付之一百萬元履約保證支票，並載明於該採購文件。八十六年四月
　　十二日嘉輝公司並欲款美金七千三百元予得立通公司，因得立通公司要求調高
　　單價為美金四元，嘉輝公司不同意，得立通公司表示不能出貨，將上開一百萬元
　　履約保證支票退還嘉輝公司，嘉輝公司亦向銀行抽回匯款等情為兩造所不爭執，
　　並經江俊徵於原審述明，復有嘉輝公司提出支票影本、匯出匯款申請書影本及江
　　俊徵八十六年四月十二日表示無法出貨退還保證支票之函件影本在卷（原審卷九
　　十九頁、一○三頁、四十三頁）可證，足認兩造訂立買賣契約後，得立通公司片
　　面提高單價不能如願，而毀約表示不能如期出貨並退回履約保證支票，此屬得立
　　通公司之違約行為至為顯然，嘉輝公司乃委請律師發函得立通公司促其依約履行
　　，得立通公司逾期仍未履行，再發函解除系爭買賣契約，有律師事務所函二件在
　　卷（原審卷十三頁至十五頁）可按。依兩造所立採購文件記載：「下列為〞恐龍
　　蛋遊戲機〞產品的出貨日，總數量為八萬個，請務必依照下列出貨日出貨，不得
　　有任何延誤」足見兩造對於出貨日期認為非於一定時期出貨不能達契約之目的，
　　得立通公司迄未出貨，依民法第二百五十五條第一項規定，嘉輝公司解除系爭買
　　賣契約，自屬合法有據，得立通公司謂得立通公司僅遲誤第一批二萬個出貨日期
　　，尚有六萬個未屆期，嘉輝公司即解約，其解約不合法云云，非有理由。得立通
　　公司另抗辯嘉輝公司應先開立Ｌ＼Ｃ（信用狀）或Ｔ＼Ｉ（電匯）至少應先付定
　　金一成，得立通公司始有出貨之義務云云，為嘉輝公司所否認，上開五份採購單
　　固記載付款方式為Ｌ＼Ｃ，但兩造於八十六年四月一日簽署訂單時已確認並記明
　　「本公司同意以上訂單出貨時付款條件為Ｔ＼Ｔ，並且先付履約保證票一張（美
　　國運通銀行台北分行）新台幣一百萬元整，票號ＮＯ0000000，此張支票
　　到期日為八十六年四月三十日，本支票作為履約保證之用，出貨後貴公司得將此
　　張支票退回本公司」（見原審卷第七頁）。足見兩造最後確認之付款條件為「出
　　貨時」電匯，嘉輝公司並無先付款之義務。再觀諸江俊徵於第一批出貨期八十六
　　年四月十五日以前之八十六年四月十二日即退回得立通公司收受之履約保證支票
　　，其函件記載不能履約之原因為「與上游廠商協調後無法符合所需之（出貨）日
　　期」（原審卷四十三頁），其實為片面提高單價不遂已如上述，嗣後亦迄未表示
　　願履行出貨責任或要求嘉輝公司付款，得立通公司所辯嘉輝公司有先行付款責任
　　云云，顯屬推卸違約責任之詞，不足憑信。得立通公司抗辯嘉輝公司不付定金及
　　信用狀為與有過失一節更屬無稽。
五、從而嘉輝公司以因可歸責於得立通公司之事由，致給付遲延及修正前同法第二百
    二十七條規定依法解除契約，請求賠償其所受損害及所失利益，即屬有據，茲就
　　其請求之金額審究如下：嘉輝公司主張上開遊戲機已悉數銷往韓國，每個單價美
　　金四．三八元，已收受韓國客戶定金，因得立通公司違約，致嘉輝公司除退還定
　　金外，賠償韓國客戶美金二萬元計為：(一)時陏有限公司（SEEYOO CO. LTD）五千
　　美元。(二)SUNG WOO EVERGREEN CO. LTD  五千五百美元。(三)勇盛貿易公司（YONG
　　SUNG TRADING CO.）五千五百美元。(四)三陽有限公司（SAN YANG CO. LTD）二千
　　美元。(五)朋友貿易有限公司（FRIEND TRADING CO. LTD）二千美元等事實，業經
　　證人即居間人李廣遠於原審證述無訛（原審卷第四十九頁）。並據提出賠償協議
　　書五件 （其中時侑、SUNGWOO、勇盛等三公司賠償協議書經韓國駐台北代表部公
　　證）、取消信用狀有關資料四件、居間契約書、佣金收據等影本為證，三陽公司
　　、朋友公司部分賠償協議書雖未經公證，但惟已據證人李廣遠結證在卷，且嘉輝
　　公司已提出取消信用狀資料，按公證之文書、有關信用狀資料等均非可隨意捏造
　　，衡情嘉輝公司為貿易商，非已有國外客戶訂購，何需向得立通公司大量訂貨並
　　限期約一個月內交貨，因得立通公司悔約，而無法向國外客戶交貨，為顧及商譽
　　，自應退還定金賠償客戶損失，嘉輝公司主張之此部分事實可信為真正。嘉輝公
　　司於訴訟前所發律師函索賠金額高於本件請求金額，並不足以推論嘉輝公司於本
　　件主張受損害事實非真正。另原審八十七年一月十二日筆錄（原審卷一一○頁）
　　記載嘉輝公司法定代理人陳述「韓國無抵押品不能開信用狀，也非商譽不佳地區
　　，被告答應後我即付定金，他才反悔，我懷疑被告將貨品轉賣別人」「四萬六千
　　四百元定金，我在三月十九日去韓國李先生交給我二筆一一六○○元、五八○○
　　元，三月二十七日去大陸李先生給我另外三筆五八○○元、一一六○○元、一一
　　六○○元，均是美元現金，我直接帶回台灣：：：」等語，其中「韓國無抵押品
　　不能開信用狀」「均是美元現金我直接帶回台灣」分屬不同段落，前者指韓國地
　　區之商業環境並非指本件無信用狀，實際上嘉輝公司已提出信用狀資料四件（所
　　缺SUNG WOO公司部分則有公證之賠償協議書為證，併此敘明）後者「均是美元現
　　金」，則指定金，並不矛盾，得立通公司摘取片段文句拼湊成「韓國無抵押品不
　　能開信用狀，我收到均是美元現金我直接帶回台灣」，執以指摘嘉輝公司之主張
　　矛盾，自非可取。信用狀所載單價三．八美元係單價四．三八美元扣減已收定以
　　其餘價金開立信用狀所致，賠償協議書所載單價四．三八美元並無不合（即四．
　　三八美元減○．五美元（每個定金）等於三．八美元）。三陽公司信用狀雖記載
　　為二萬個，係三陽公司欲追加訂購一萬個，亦據嘉輝公司陳明在卷，且三陽公司
　　原採購文件確係載明一萬個，賠償協議書亦僅就一萬個部分為協議，有採購文件
　　、協議書在卷可稽（見原審卷第七五－七八頁）。嘉輝公司因得立通公司悔約，
　　而無法交貨予外國客戶，賠償國外客戶共二萬美金，此為嘉輝公司所受積極損害
　　，自得請求賠償。嘉輝公司主張向得立通公司訂購單價為三．六五美元，出售予
　　國外客戶單價為四．三八美元，有前開採購文件、傳真函、賠償協議書分別在卷
　　為證，其中嘉輝公司購入單價為三．六五美元部分並經證人江俊徵證述明確，均
　　如前述。因之嘉輝公司主張每個價差○．七三美元，八萬個共計五萬八千四百美
　　元，固屬真正。然查價差收入並非純利，其中尚包括人事、管銷、通訊、交通、
　　仲介．．．等等費用，其中人事固係經常性之開銷，仲介依嘉輝公司與仲介公司
　　李廣遠所立之居間契約書只要由李廣遠報告訂約之機會，或為訂約之媒介而成立
　　買賣契約，嘉輝公司即應給付李廣遠報酬，有該居間契約書附原審卷可稽（見原
　　審卷第八八頁）。嘉輝公司既因李廣遠之媒介而與韓國客戶成立買賣契約，即應
　　給付佣金，並不因得立通公司違約而免給付佣金義務。然其他管銷、通訊．．．
　　等費用則有可能因本件交易之中止而減少支出，因此嘉輝公司自不得請求全部價
　　差之損失。依八十六年度商業類同業利潤標準表，電動玩具批發業之淨利率為九
　　％，故嘉輝公司之所失利益應為三萬一千五百三十六美元（438美元×80,000×0
　　.09=31.536美元）。得立通公司主張應另扣除仲介費、運送費、稅捐等費用，查
　　仲介費並不因本件契約之中止而免給付如上述。本件嘉輝公司與韓國客戶之契約
　　為香港離岸ＦＯＢ，故運送費及稅捐原均由韓國客戶負擔，嘉輝公司亦未因本件
　　契約中止而減少支出，故不應另行扣減。至於一審卷第八九頁計算書上SSO-九七
　　三四、SSO-九七三五、SSO-九七三六採購單訂單號碼因非本件之訂單，僅嘉輝公
    司提出欲證明嘉輝公司曾支付李廣遠佣金之計算方式而已，均此敘明。
六、綜上，嘉輝公司所受損害及所失利益合計為五萬一千五百三十六美元，嘉輝公司
    請求給付該金額及自起訴狀送達翌日（即八十九年六月二十二日）起算法定遲延
    利息部分為有理由，應予准許，原審為嘉輝公司此部分勝訴之判決，理由雖有不
    同，結果並無不合，得立通公司此部分上訴為無理由，應予駁回。原判決命給付
    金額超過上開應准許部分尚有未洽，得立通公司此部分上訴為有理由，應將原判
    決該部分廢棄改判。嘉輝公司上訴請求再給付，為無理由，應予駁回。
七、據上論結，得立通公司上訴一部有理由，一部無理由，嘉輝公司上訴無理由，依
    民事訴訟法第四百四十九條第二項，第一項、第四百五十條、第七十九條但書，
    判決如主文。
中　　　華　　　民　　　國　　九十一　　年　　　一　　　月　　二十九　　日
~B1民事第六庭審判長法　官　吳火川
~B2　　　　　　　　法　官　陳繼先
~B3　　　　　　　　法　官　饒鴻鵬
右為正本係照原本作成。
得立通公司得上訴。
嘉輝公司不得上訴。
如對本判決上訴，須於收受判決送達後二十日內向本院提出上訴書狀，其未表明上訴
理由者，應於提出上訴後二十日內向本院提出上訴理由書（須按他造人數附具繕本）
，並繳納送達用雙掛號郵票拾份（每份參拾肆元）。
上訴時應提出委任律師或具有律師資格之人之委任狀；委任有律師資格者，另應附具
律師及格證書及釋明委任人與受任人有民事訴訟法第四百六十六條之一第一項但書或
第二項（詳附註）所定關係之釋明文書影本。
~B 　 　　　　　　書記官　郭文華
中　　　華　　　民　　　國　　九十一　　年　　　二　　　月　　　一　　　日
附註：
民事訴訟法第四百六十六條之一（第一項、第二項）
對於第二審判決上訴，上訴人應委任律師為訴訟代理人。但上訴人或其法定代理人具
有律師資格者，不在此限。
上訴人之配偶、三親等內之血親、二親等內之姻親，或上訴人為法人、中央或地方機
關時，其所屬專任人員具有律師資格並經法院認為適當者，亦得為第三審訴訟代理人
。
                                                                        Ｈ
